臺灣彰化地方法院刑事判決             100年度訴字第1347號
公  訴  人  臺灣彰化地方法院檢察署檢察官
被      告  方宏傑
上列被告因毒品危害防制條例案件，經檢察官提起公訴（100 年
度毒偵字第1896號），被告於準備程序進行中就被訴事實為有罪
之陳述，本院進行簡式審判程序，判決如下：
    主  文
方宏傑施用第一級毒品，處有期徒刑柒月。
    事  實
一、方宏傑前因2 次施用毒品案件，經觀察、勒戒後，均因評定
    認無繼續施用毒品傾向，分別於民國87年8 月15日、88年3
    月31日執行完畢釋放，並由臺灣臺中地方法院檢察署檢察官
    以87年度偵字第16337 號、88年度偵緝字第356 號為不起訴
    處分確定，於上開觀察、勒戒執行完畢釋放後5 年內，又因
    施用毒品案件，經檢察官聲請強制戒治並提起公訴，強制戒
    治部分經本院裁定令入戒治處所施以強制戒治，於92年11月
    27日執行完畢；起訴部分則經本院以91年度簡字第134 號判
    處有期徒刑4 月確定，嗣經裁定減為有期徒刑2 月確定，與
    其另案因強盜案件所判處之有期徒刑7 年7 月，合併定應執
    行刑為有期徒刑7 年8 月，於98年10月15日縮短刑期假釋出
    監，嗣經撤銷假釋，於100 年1 月2 日再入監執行，現仍在
    執行中。仍不知悔改，復基於施用第1 級毒品海洛因之犯意
    ，於100 年8 月17日下午2 時許，在位於彰化縣彰化市財團
    法人彰化基督教醫院（下稱彰化基督教醫院），以將海洛因
    摻入香菸內點燃後吸食煙霧之方式，施用第1 級毒品海洛因
    1 次。嗣於100 年8 月19日凌晨0 時10分許，因另案通緝為
    警在彰化基督教醫院緝獲，經採尿送驗，檢出毒品嗎啡陽性
    反應，而悉上情。
二、案經彰化縣警察局彰化分局報告臺灣彰化地方法院檢察署檢
    察官偵查起訴。
    理  由
一、本件被告方宏傑所犯係死刑、無期徒刑、最輕本刑為3 年以
    上有期徒刑以外之罪，其於準備程序就被訴事實為有罪之陳
    述，經本院裁定由受命法官獨任以簡式審判程序審理，則依
    刑事訴訟法第273 條之2 、同法第159 條第2 項之規定，不
    適用傳聞法則有關限制證據能力之相關規定，合先敘明。
二、按毒品危害防制條例就施用毒品者，僅限於「初犯」及「5
    年後再犯」二種情形，始應先經觀察、勒戒或強制戒治程序
    。倘被告於5 年內已再犯，經依法追訴處罰或依修正前毒品
    危害防制條例規定再次觀察、勒戒或強制戒治，縱其第3 次
    （或第3 次以上）再度施用毒品之時間，在初犯經觀察、勒
    戒或強制戒治執行完畢釋放5 年以後，已不合於「5 年後再
    犯」之規定，且因已於「5 年內再犯」，顯見其再犯率甚高
    ，原實施觀察、勒戒或強制戒治，已無法收其實效，即應依
    毒品危害防制條例第10條處罰（最高法院95年度第7 次、97
    年度第5 次刑事庭會議決議意旨；最高法院99年度台非字第
    246 、277 號、100 年度台非字第28號判決意旨參照）。被
    前因2 次施用毒品案件，經觀察、勒戒後，均因評定認無繼
    續施用毒品傾向，分別於87年8 月15日、88年3 月31日執行
    完畢釋放，並由臺灣臺中地方法院檢察署檢察官以87年度偵
    字第16337 號、88年度偵緝字第356 號為不起訴處分確定，
    於上開觀察、勒戒執行完畢釋放後5 年內，又因施用毒品案
    件，經檢察官聲請強制戒治並提起公訴，強制戒治部分經本
    院裁定令入戒治處所施以強制戒治，於92年11月27日執行完
    畢；起訴部分則經本院以91年度簡字第134 號判處有期徒刑
    4 月確定等情，有本院91年度簡字第134 號刑事簡易判決書
    、臺灣彰化地方法院檢察署檢察官91年度毒偵字第1922 號
    起訴書（本院卷第23至24頁）、臺灣高等法院被告前案紀錄
    表各1 份在卷可憑，是被告於觀察、勒戒執行完畢釋放後，
    5 年內再犯毒品危害防制條例第10條之罪，經法院裁定送強
    制戒治及判處罪刑確定，復為本案施用第1 級毒品之犯行，
    依上開說明，自與前揭條例第20條第3 項之規定僅得適用於
    「5 年後再犯」之情形不符，公訴人逕行起訴，並無不合。
三、上揭事實，業據被告方宏傑於偵審中坦承不諱，且被告為警
    採集尿液檢體送驗，結果呈嗎啡陽性反應（按海洛因係由嗎
    啡經化學合成而製得，經吸食進入人體後，因代謝分解成嗎
    啡，因此施用海洛因後，由尿液中檢驗結果為嗎啡反應），
    有彰化縣警察局彰化分局委託檢驗尿液代號與真實姓名對照
    認證單、詮昕科技股份有限公司100 年9 月6 日濫用藥物尿
    液檢驗報告各1 份在卷可稽（偵卷第14至15頁），足認被告
    上開自白與事實相符，應可採信。本案事證明確，被告犯行
    堪以認定，應依法論科。
四、按海洛因為毒品危害防制條例第2 條第2 項第1 款所明定之
    第1 級毒品。核被告方宏傑所為，係犯毒品危害防制條例第
    10條第1 項之施用第1 級毒品罪。其非法持有第1 級毒品海
    洛因之低度行為，已為其施用之高度行為所吸收，不另論罪
    。爰審酌被告前因施用毒品，經觀察勒戒、強制戒治之處分
    及科處刑罰後，猶不思戒絕革除惡習，再為本件犯罪，顯見
    其對毒品依賴性甚高，未能徹底認識毒品對人體之危害，亦
    未因前所受觀察勒戒、強制戒治處分及刑罰而記取教訓，及
    其犯罪之動機、犯罪所生危害主要係戕害自身健康等一切情
    狀，量處如主文所示之刑。
據上論斷，應依刑事訴訟法第273 條之1 第1 項、第299 條第1
項前段，毒品危害防制條例第10條第1 項，判決如主文。
本案經檢察官張嘉宏到庭執行職務。
中    華    民    國   100    年    11    月    21    日
                  刑事第八庭          法  官 王素珍
如不服本判決應於收受判決後10日內向本院提出上訴書狀，並應
敘述具體理由；其未敘述上訴理由者，應於上訴期間屆滿後20日
內向本院補提理由書（均須按他造當事人之人數附繕本）「切勿
逕送上級法院」。
中    華    民    國   100    年    11    月    21    日
                                      書記官  廖春慧
附錄本案論罪科刑法條：
毒品危害防制條例第10條
施用第一級毒品者，處 6 月以上 5 年以下有期徒刑。
施用第二級毒品者，處 3 年以下有期徒刑。